【裁判字號】    95,易緝,159
【裁判日期】    951027
【裁判案由】    毒品危害防制條例
【裁判全文】
臺灣臺北地方法院刑事判決             95年度易緝字第159號
公  訴  人  臺灣臺北地方法院檢察署檢察官
被      告  甲○○
上列被告因毒品危害防制條例案件，經檢察官提起公訴（九十四
年度毒偵字第三二二四號），惟被告於準備程序時就被訴事實為
有罪陳述，本院合議庭裁定改以簡式審判程序由受命法官獨任審
理，茲判決如下：
    主  文
甲○○連續施用第二級毒品，累犯，處有期徒刑捌月，扣案甲基
安非他命一包（不含包裝袋，驗後淨重零點貳伍公克）及甲基安
非他命殘渣（不含沾附該殘渣之毒品簡易施用工具，量微無法磅
秤），均沒收銷燬，毒品簡易施用工具壹組（不含沾附之甲基安
非他命殘渣）及包裝袋壹只，均沒收之。
    事  實
一、甲○○曾有違反藥事法及麻醉藥品管理條例及贓物罪前科，
    於民國八十八年間因施用毒品案件，經臺灣板橋地方法院以
    八十八年度毒聲字第三三二三號裁定送勒戒處所觀察、勒戒
    後，認為無繼續施用毒品傾向，而由臺灣板橋地方法院檢察
    署檢察官以八十八年度偵緝字第一一六四號為不起訴處分。
    惟又於八十九年間再因施用毒品，經臺灣板橋地方法院以八
    十九年度毒聲字第六一六九號裁定送勒戒處所觀察、勒戒後
    ，認為有繼續施用毒品傾向，而由同法院以九十一年度第六
    三八號裁定入戒治處所施以強制戒治，嗣經法院裁定停止強
    制戒治（九十一年度毒聲字第三五三二號）後出戒治所，其
    執行完畢日期為九十二年二月二十四日。又因該次施用毒品
    犯行，經臺灣板橋地方法院於九十一年四月三十日以九十一
    年度易字第一一七○號判決處有期徒刑六月確定，嗣於九十
    二年七月二十二日以易科罰金之方式執行完畢。詎甲○○猶
    不思戒除惡習，復於上開徒刑及強制戒治處分執行完畢五年
    內，自九十四年六月間某日起至同年十二月十三日為警採尿
    時起算，回溯九十六小時內之某時（扣除為警拘束之期間）
    止，基於施用第二級毒品甲基安非他命之概括犯意，在其臺
    北市及臺北縣等工作地點，及附近加油站、餐廳之廁所內，
    以每一至二週施用一次之頻率，將甲基安非他命結晶體制入
    玻璃球管內予以燒烤並吸入所產生煙霧之方式，多次施用第
    二級毒品甲基安非他命。嗣於：
  (一)九十四年七月五日凌晨二時十分許，在臺北市萬華區○○○
    路與南寧路口因駕駛車牌號碼ＡＲ—三六○一號自用小貨車
    停滯路旁過久，經臺北市政府警察局萬華分局警員察覺有異
    而前往盤檢，發現其車內中央扶手之可目視處放置甲基安非
    他命一包（毛重零點六六公克，淨重零點二六公克，驗餘淨
    重零點二五公克）而生可能犯罪之合理懷疑，經徵得甲○○
    同意後搜索其身體，又扣得其所有沾附甲基安非他命殘渣之
    簡易毒品施用工具一只，嗣警方於將甲○○之尿液採樣送驗
    後，復得其尿液呈現甲基安非他命陽性反應之結果，因而查
    獲。
  (二)九十四年十二月十三日二十一時十分許，甲○○乘坐孫瑞祥
    駕駛之五Ｃ—六一八五號自用小客車行經臺北縣中和市○○
    路一四三號前，因形跡可疑為臺北市政府警察局大安分局和
    平東路派出所警員攔檢盤查，孫瑞祥遂主動提出其所有之安
    非他命一包供警查扣，甲○○亦當場坦承其有施用甲基安非
    他命之行為，經警方將甲○○之尿液採樣送驗後，得其尿液
    呈現甲基安非他命陽性反應之結果，因而查獲。
二、案經臺北市政府警察局萬華分局報請臺灣臺北地方法院檢察
    署檢察官偵查起訴，並由臺北市政府警察局大安分局報請臺
    灣板橋地方法院檢察署檢察官移送本院併辦。
    理  由
一、程序部分：
    本案被告甲○○所犯係死刑、無期徒刑、最輕本刑為三年以
    上有期徒刑以外之罪，其於本院準備程序中就被訴事實為有
    罪之陳述，經本院合議庭裁定由受命法官獨任依簡式審判程
    序而為判決，先予敘明。
二、得心證之理由：
    上述事實，已據被告甲○○坦白承認，又其於九十四年七月
    五日及同年十二月十三日為警查獲後於警察局所採集之尿液
    經送檢驗結果，確呈甲基安非他命陽性反應之事實，有臺灣
    檢驗科技股份有限公司九十四年七月二十二日編號ＣＺ00
    0000000號、九十四年十二月二十五日編號ＣＨ二○
    ○五Ｃ○四一三號濫用藥物尿液檢驗報告各一紙可稽，此為
    鑑定機關本於專業知識及以精密儀器測試後所得之結論，自
    可憑信。而扣案之透明結晶體一包（毛重零點六六公克，淨
    重零點二六公克，驗餘淨重零點二五公克），經送臺北市政
    府警察局刑事鑑識中心鑑定，檢出第二級毒品甲基安非他命
    成分，另扣案之簡易毒品施用工具（由吸管及玻璃球組成）
    一只，經送臺灣檢驗科技股份有限公司鑑定，其表面亦呈現
    第二級毒品甲基安非他命陽性反應，有臺北市政府警察局九
    十五年二月二十日北市鑑毒字第九九三號鑑驗通知書、臺灣
    檢驗科技股份有限公司九十五年一月二十四日編號ＣＺ00
    0000000號濫用藥物尿液檢驗報告各一紙附卷可參，
    故被告自白施用甲基安非他命應與事實相符，而堪採信。又
    被告曾因施用毒品案件，經臺灣板橋地方法院以八十八年度
    毒聲字第三三二三號裁定送勒戒處所觀察、勒戒後，認為無
    繼續施用毒品傾向，而由臺灣板橋地方法院檢察署檢察官以
    八十八年度偵緝字第一一六四號為不起訴處分。惟又於八十
    九年間再因施用毒品，案件，經臺灣板橋地方法院以八十九
    年度毒聲字第六一六九號裁定送勒戒處所觀察、勒戒後，認
    為有繼續施用毒品傾向，而由同法院以九十一年度第六三八
    號裁定入戒治處所施以強制戒治，嗣經法院裁定停止強制戒
    治（九十一年度毒聲字第三五三二號）後出戒治所，其執行
    完畢日期為九十二年二月二十四日等情，有臺灣高等法院被
    告全國前案紀錄表一份附卷足憑，其於受強制戒治處分執行
    完畢五年內再犯本案施用甲基安非他命之犯行，故本案事證
    明確，堪以認定。
三、被告行為後，前於民國九十四年二月二日修正公布之刑法，
    已自九十五年七月一日起施行，另刑法施行法亦於九十五年
    六月十四日增訂該法第一條之一規定，並自九十五年七月一
    日施行。其中修正後刑法第二條之規定，乃係關於新舊法比
    較適用之準據法，其本身無關行為可罰性要件之變更，故於
    九十五年七月一日刑法修正施行後，如有涉及比較新舊法之
    問題，即應逕依修正後刑法第二條第一項規定，為「從舊從
    輕」之比較（最高法院九十五年度第八次刑事庭會議決議意
    旨參照）。經查：
  (一)刑法第四十七條原規定：「受有期徒刑之執完畢或受無期徒
    刑或有期徒刑一部之執行而赦免後，五年以內再犯有期徒刑
    以上之罪者，為累犯，加重本刑至二分之一。」，被告行為
    後修正施行之刑法第四十七條規定為：「受徒刑之執行完畢
    ，或一部之執行而赦免後，五年以內故意再犯有期徒刑以上
    之罪者，為累犯，加重本刑至二分之一。第九十八條第二項
    關於因強制工作而免其刑之執行者，於受強制工作處分之執
    行完畢或一部之執行而免除後，五年以內故意再犯有期徒刑
    以上之罪者，以累犯論。」。本案被告所犯係屬故意犯罪，
    是不論依修正前後之刑法規定均構成累犯，故修正前刑法第
    四十七條之規定，對被告並無不利。
  (二)修正後刑法第五十六條規定，業已刪除連續犯之規定。故連
    續數行為而犯同一罪名，依修正前刑法第五十六條規定，應
    以一罪論，但得加重其刑；而依修正後規定，則已無連續犯
    可資適用，即應將各次犯行以數罪併合處罰，是以適用修正
    前關於連續犯之規定，對被告自係較為有利。
  (三)綜合上述各條文修正前後之比較後，適用修正後之刑法及刑
    法施行法等相關法律規定並未對被告更為有利，揆諸前揭刑
    法第二條第一項前段規定，即應適用修正前之刑法第四十七
    條、第五十六條等規定。至於從刑之沒收部分，則從屬於主
    刑，亦適用修正前刑法第三十八條規定宣告沒收。
四、查甲基安非他命分別係毒品危害防制條例第二條第二項第二
    款所定之第二級毒品，不得非法持有、施用。故核被告施用
    甲基安非他命之行為，係犯毒品危害防制條例第十條第二項
    施用第二級毒品罪。其於施用甲基安非他命前及同時之持有
    甲基安非他命犯行，為其施用之高度行為所吸收，不另論罪
    。被告除分別於自九十四年六月間某日起至九十四年七月四
    日施用第二級毒品甲基安非他命外，又於前開犯罪事實欄所
    載時、地施用甲基安非他命之事實，雖未據公訴人起訴，然
    本院認此部分與本案已起訴部分有連續犯之裁判上一罪關係
    ，亦為起訴之效力所及，本院應併予審理。被告多次施用甲
    基安非他命之行為，均時間緊接，手法相同，所犯係犯罪構
    成要件相同之罪名，顯係基於概括犯意而反覆為之，應依刑
    法修正前連續犯規定論以一罪，並加重其刑。另被告前因違
    反毒品危害防制條例案件，經臺灣板橋地方法院於九十一年
    四月三十日以九十一年度易字第一一七○號判決處有期徒刑
    六月確定，嗣於九十二年七月二十二日以易科罰金之方式執
    行完畢，此有臺灣高等法院前案紀錄表一份在卷可稽，是被
    告於其前開所犯案件執行完畢五年以內再犯本案有期徒刑以
    上之罪，為累犯，應依刑法第四十七條規定加重其刑，其有
    二種刑之加重事由，應遞加重之。爰審酌被告曾因施用毒品
    經觀察、勒戒及強制戒治後，仍未能戒斷其施用毒品之惡習
    ，足見其陷溺已深，惟因施用毒品均僅係戕害其自己身心並
    無加害他人，犯罪後坦承犯行、態度尚稱良好等一切情狀，
    量處如主文所示之刑。
五、扣案第二級毒品甲基安非他命（不含包裝袋，驗餘淨重零點
    二五公克）及第二級毒品甲基安非他命殘渣（不含沾附該殘
    渣之簡易毒品施用器具一只，量微無法磅秤），爰依毒品危
    害防制條例第十八條第一項前段規定沒收銷燬之，扣案簡易
    毒品施用工具一組（不含沾附其上之第二級毒品甲基安非他
    命殘渣）及包裝袋一只，均非屬毒品，為被告所有、供施用
    及持有毒品犯罪所用之物，業經被告供述明確，爰依修正前
    刑法第三十八條第一項第二款規定沒收之。另前開甲基安非
    他命因鑑驗而耗損零點一公克部分，已因鑑驗而滅失，不必
    再為沒收銷燬之諭知，併此敘明。
據上論斷，應依刑事訴訟法第二百七十三條之一第一項、第二百
九十九條第一項前段，毒品危害防制條例第十條第二項、第十八
條第一項前段，刑法第二條第一項前段、第十一條前段、修正前
刑法第五十六條、第四十七條、第三十八條第一項第二款，判決
如主文。
本案經檢察官蕭方舟到庭執行職務。
中    華    民    國    95    年    10    月    27    日
                  刑事第十庭    法  官  林柏泓
如不服本判決，應於判決送達後10日內，向本院提出上訴狀。
以上正本證明與原本無異。
                                書記官  柯貞如
中    華    民    國    95    年    10    月     27    日
附錄法條：
毒品危害防制條例第10條
施用第一級毒品者，處 6 月以上 5 年以下有期徒刑。
施用第二級毒品者，處 3 年以下有期徒刑。


司法院資訊處製作；財團法人民間司法改革基金會備份。
